---
title: "Laboratorio: Matrices"
author: "Kevin Pérez García"
format: html
toc: TRUE
editor: visual
---

## Creación de matrices

### `dim(<vector>)`

```{r}
# dado un vector
vector <- 1:20
vector
class(vector)

matriz <- dim(vector) <- c(4,5) # ordenada por columnas
matriz
class(matriz)
```
#### Dimensión

* Número de columnas
```{r}
ncol(matriz)
```
* Número de filas
```{r}
nrow(matriz)
```

### `matrix()`

Dado un vector

```{r}
vector <- 1:20
vector
```

* Ordenada por columnas (por defecto),
```{r}
matrix(vector, nrow=2)
matrix(vector, ncol=2)
```

* Ordenada por filas
```{r}
matrix(vector, nrow=2, byrow=T)
matrix(vector, ncol=3, byrow=T)
```

## Nombrando y desnombrando columnas y filas

### Nombrando columnas y filas

Dada una matriz
```{r}
matriz <- matrix(1:9, ncol=3)
matriz
```

se nombra sus filas
```{r}
rownames(matriz) <- c("fila 1", "fila 2", "fila 3")
matriz

rownames(matriz) <- paste0("row ", 1:nrow(matriz))
matriz
```

también se nombra sus columnas
```{r}
colnames(matriz) <- c("columna 1", "columna 2", "columna 3")
matriz

colnames(matriz) <- paste0("column ", 1:ncol(matriz))
matriz
```

### Desnombrando columnas y filas

#### columnas y filas
```{r}
unname(matriz)
```

#### columnas
```{r}
colnames(matriz) <- NULL
matriz
```
#### filas
```{r}
rownames(matriz) <- NULL
matriz
```


## Añadiendo y eliminando filas y columnas

### Filas

#### Añadiendo
```{r}
matriz <- rbind(matriz, c(1.5, 3.2, -4.5), c(1.3, -1.1, 0))
matriz
class(matriz)
```

#### Eliminando
```{r}
matriz <- matriz[-c(4,5),]
matriz
class(matriz)
```

##### Elimando filas con algún valor infinito

Dada la siguiente matriz
```{r}
matriz <- matrix(c(14, NaN, 3, Inf, -5, 4, 1, NA), ncol=4)
matriz
```

se elimina las filas con algún valor infinito
```{r}
matriz[!rowSums(!is.finite(matriz)),]
```

### Columnas

#### Añadiendo

```{r}
matriz <- cbind(matriz, c(1,2,3,4,5))
matriz
```

#### Eliminando

```{r}
matriz <- matriz[,-4]
matriz
```

#### Eliminando columnas con algún valor infinito

Dada la siguiente matriz
```{r}
matriz <- matrix(c(14, NaN, 3, Inf, -5, 4, 1, NA), ncol=4)
matriz
```

se elimina las columnas con algún valor infinito
```{r}
matriz[, !colSums(!is.finite(matriz)), drop=F]
```

## Apilando matrices contenidas en una lista

Dada una lista de matrices
```{r}
X <- matrix(1:6, ncol=2, byrow=T)
Y <- matrix(11:16, ncol=2, byrow=T)
lista_matrices <- list(X,Y)
```
las apilamos con la función `do.call()`
```{r}
do.call(rbind, lista_matrices)
```
Equivalentemente se puede hacer
```{r}
rbind(lista_matrices[[1]], lista_matrices[[2]])
```

## Operaciones entre matrices

Dada las siguientes matrices:
```{r}
A <- matrix(1:9, ncol=3, byrow=T)
B <- matrix(11:19, ncol=3, byrow=T)
```

### Suma
```{r}
A_mas_B <- A + B
A_mas_B
```

### Resta
```{r}
A_menos_B = A - B
```

### Multiplicación elemento a elemento
```{r}
AB <- A * B
AB
```

### División elemento a elemento
```{r}
A_entre_B <- A/B
A_entre_B
```

### Multiplicación matricial
```{r}
AB <- A %*% B
AB

AA <- A %*% A
AA
```

## Accediendo a los elementos de una matriz

Dada una matriz
```{r}
matriz <- matrix(1:9, nrow=3)
matriz
```

* Acceder al $elemento_{1,1}$
```{r}
matriz[1,1]
matriz[1]
matriz[[1]]
```

* Acceder al $elemento_{2,3}$
```{r}
matriz[2,3]
```

* Acceder a la primera fila
```{r}
matriz[1,]
```

* Acceder a la segunda columna
```{r}
matriz[,2]
```

* Acceder a los elementos de la primera fila y primera y segunda columna
```{r}
matriz[1,c(1,2)]

# equivalentemente
rownames(matriz) <- c("Fila 1", "Fila 2", "Fila 3")
colnames(matriz) <- c("Columna 1", "Columna 2", "Columna 3")

matriz["Fila 1", c("Columna 1", "Columna 2")]
```

* Acceder a todas las columnas excepto la segunda
```{r}
matriz[,-2]
```

::: {.callout-note}
Las salidas son vectores. Por ejemplo,
```{r}
elementos <- matriz[1,]
class(elementos)
```

Si se quiere que sean matrices:
```{r}
elementos <- matriz[1, , drop=F]
class(elementos)
```
:::

## Reemplazando valores

Dada la siguiente matriz
```{r}
matriz <- matrix(c(14, NaN, 3, Inf, -5, 4, 1, NA), ncol=4)
matriz
```

### NA
```{r}
matriz[is.na(matriz)] <- 0
matriz
```

### Inf
```{r}
matriz[!is.finite(matriz)] <- 0
matriz
```

