---
title: "trabajo-final"
author: "Kevin Perez Garcia"
date: "4 de abril del 2023"
toc: true
format:
  html:
    html-math-method: katex
    self-contained: true
execute:
  warning: false
editor: visual
---

## Pregunta 3. Programación

1.  Implemente y evalúe una función que multiple dos vectores.

```{r}
# Implementación

vector_multiplication <- function(x,y) return(x*y)

# Evaluación

vector_multiplication(x = c(1,2,3), y = c(4,5,6))
```

2.  Implemente y evalúe una función para la fórmula de Baskara.

Las soluciones de una ecuación de segundo grado $$ax^2+bx+c=0$$ donde $a$, $b$ y $c$ son sus coeficientes con $a \neq 0$, pueden obtenerse mediante la fórmula de Baskara $$x_{1,2} = \dfrac{-b \pm \sqrt{b^2 - 4ac}}{2a}$$

```{r}
# Implementación

baskara <- function(a,b,c){
  x_1 = (-b + sqrt(b^2 - 4*a*c) ) / 2*a
  x_2 = (-b - sqrt(b^2 - 4*a*c) ) / 2*a
  return(c(x_1, x_2))
}

# Evaluación

baskara(a=1, b=8, c=3)
```

3.  Simulación

*   Obtenga una muestra aleatoria normal, de cualquier tamaño, de media igual a $0$ y varianza igual a $1$.
```{r}
set.seed(1)
muestra_aleatoria <- rnorm(n=1000, mean=0, sd=1)
muestra_aleatoria[1:10]
muestra_aleatoria[1:10]
```

*   Para conocer el comportamiento aleatorio de la muestra,
    +   calcule sus estadísticas y

    +   genere gráficos.

### Base de datos a emplear en las siguientes dos últimas preguntas

Utilice la base de datos _games.csv_ obtenida de [_Game Recommendations on Stream_](https://www.kaggle.com/datasets/antonkozyriev/game-recommendations-on-steam).

## Pregunta 2. Importación de datos

1.  Importe datos desde excel y ordenelos con la función *order()*, de preferencia para la variable *Price_final*

2.  Mostrar el dataframe ordenado de manera ascenente y descendente

3.  Calcular el resumen estadístico de los datos con la función correspondiente

4.  Realizar las gráficas

## Pregunta 1. Esctructura de datos

1.  Crear vectores con los títulos de la dataset.

2.  Crear vector numérico con el precio final de los videojuegos.

3.  Crear una condición lógica de precios bajos, ejemplo: precios menores a $10.99$.

4.  Sumar $5$ al vector creado.

5.  Dividir la puntuación entre $2$.

6.  Calcular la media, moda, max, min de los datos de tipo numérico. Verificar con la función *class*.

7.  Crear un dataframe de $13$ columnas con la base de dats y guardar en una nueva variable.

8.  Agregar filas y columnas a la matriz. Sugerencia: una column de $1$ y una fila de datos de un juego de tu preferencia.

9.  Agregar columna de $1$.

10. Agregar fila con los datos de un video de tu preferencia.

11. Eliminar filas y columnas de la matriz.

12. Seleccionar los elementos de la matriz.

13. Convertir la matriz en dataframe y asignas nombres a las columnas.

14. Acceder a los datos del dataframe.

15. Cambiar nombre de dataframe.

16. Seleccionar un elemento del dataframe.
