---
title: "Laboratorio: Importar datos"
author: "Kevin Pérez García"
format: html
toc: true
editor: visual
---

## Inicialización del entorno

### Paquetes

-   **here**: rutas relativas
-   **readxl**: importar datos de Excel
-   **readr**: importar datos csv

### Cargar paquetes

```{r}
paquetes <- c("here", "readxl", "readr")

lapply(paquetes, library, character.only=TRUE)
```

### Rutas relativas a las bases de datos

```{r}
here_base_datos_A1 <- here("c3", "data_raw", "base_datos-A1.xlsx")
here_base_datos_no_A1 <- here("c3", "data_raw", "base_datos-no_A1.xlsx")
here_base_datos_csv <- here("c3", "data_raw", "base_datos_csv.csv")
here_base_datos_csv_sinNombres <- here("c3", "data_raw", "base_datos_csv_sinNombres.csv")
```

## Importar datos

### Desde Excel

#### La base de datos se encuentra en la primera hoja Excel (*Hoja1*)

1.  La base de datos empieza en la celda *A1*

```{r}
base_datos_primHoja_celdaA1 <- read_excel(path=here_base_datos_A1)
base_datos_primHoja_celdaA1
```

2.  La base de datos empieza en una celda distinta a la celda *A1*

```{r}
base_datos_primHoja_celdaNoA1 <- read_excel(path=here_base_datos_no_A1,
                                            range = 'B2:D16')
base_datos_primHoja_celdaNoA1
```

#### La base de datos se encuentra en una hoja Excel que no sea la primera (*Hoja2*)

1.  La base de datos empieza en la celda *A1*

```{r}
base_datos_hojaNoPrimera_celdaA1 <- read_excel(path = here_base_datos_A1,
                                               sheet = 'Hoja2')
base_datos_hojaNoPrimera_celdaA1
```

2.  La base de datos empieza en una celda distinta a la celda *A1*

```{r}
base_datos_hojaNoPrimera_celdaNoA1 <- read_excel(path = here_base_datos_no_A1,
                                                 sheet = 'Hoja2',
                                                 range = 'B2:D16')
base_datos_hojaNoPrimera_celdaNoA1
```

### Desde un archivo *csv*

#### Con nombres de las variables
```{r}
base_datos_csv <- read.csv(here_base_datos_csv)
base_datos_csv
```
#### Sin nombres de las variables
```{r}
base_datos_csv_sinNombres <- read.csv(here_base_datos_csv_sinNombres,
                                      col.names = c("pais", "anio", "esperanza de vida al nacer"))
base_datos_csv_sinNombres
```

